臺灣高等法院臺中分院刑事判決
111年度上訴字第1416號
上  訴  人
即  被  告  廖明維


選任辯護人  曹宗彝律師
            陳逸律師
上  訴  人  
即  被  告  劉建良


上列上訴人等因妨害秩序等案件，不服臺灣臺中地方法院110年
度訴字第1969號中華民國111年1月18日第一審判決（起訴案號：
臺灣臺中地方檢察署110年度偵字第28935號），提起上訴，本院
判決如下：
    主  文
上訴駁回。
劉建良緩刑肆年。
    事實及理由
壹、程序方面：
　　上訴得明示僅就判決之刑、沒收或保安處分一部為之，刑事
    訴訟法第348條第3項定有明文。本案上訴人即被告（下稱被
    告）廖明維、劉建良不服原審判決提起上訴，於民國111年6
    月17日繫屬本院，被告廖明維上訴理由狀記載：原審判處被
    告廖明維有期徒刑9月，量刑應有過重，請鈞院予以減輕刑
    責，並請給予緩刑宣告等語；被告劉建良上訴理由狀則記載
    ：請鈞院給予被告劉建良緩刑宣告機會等語；且被告廖明維
    及選任辯護人、被告劉建良於本院審理程序中對於上訴範圍
    均表示僅針對原審科刑部分提起上訴，犯罪事實不上訴，並
    不爭執原審犯罪事實等語（見本院卷第13至19、41至45、94
    頁），是本案上訴效力不及於原審所認定的犯罪事實，本院
    只以原審認定的犯罪事實為基礎，就原審判決量刑部分為審
    理。
貳、被告上訴及選任辯護人辯護意旨略以：
　㈠被告廖明維部分：
　　被告廖明維因一時衝動，在同儕鼓動下致罹刑章，知所悔悟
    ，犯後展現悔意，已與告訴人王養文和解，且被告廖明維原
    即有正當工作，上有母親及祖母需撫養，經過偵審程序當知
    教訓，絕無再犯可能；又被告廖明維所涉他案未經判決確定
    ，不應因此受到不利益之認定，原判決不予緩刑宣告，容非
    適當，並請鈞院審酌刑法第150條第2項係相對加重條件，非
    絕對加重要件，考量當時客觀環境、犯罪情節、危險影響程
    度、被告廖明維下手部位及涉案程度、告訴人傷勢、人數不
    多、對社會侵害非大等情，依刑法第59條酌減刑度，判處6
    個月以下得易科罰金之刑，並給予緩刑宣告等語。
　㈡被告劉建良部分：
　　被告劉建良犯後坦承犯行，態度良好，已與告訴人王養文達
    成和解，王養文亦撤回傷害部分之告訴，且被告劉建良無任
    何前科，目前擔任建築工人，有正當工作，父親已過世，祖
    父母則需被告劉建良扶養照顧，被告劉建良責任重大，經此
    偵、審教訓，絕不敢再犯，請鈞院能予被告劉建良從輕量刑
    及緩刑宣告之機會，以啟自新等語。
參、原審認定的犯罪事實：
　　同案被告蔡德賢因與告訴人王養文有感情糾紛，雙方相約於
    110年7月18日17時50分許至臺中市○○區○○路000○00號前談判
    。同案被告蔡德賢乃首謀邀集同案被告李冠賢、林廷韋、陳
    韋心、被告廖明維、劉建良（該6人合稱蔡德賢一行），明
    知上開地點為不特定人或多數人得使用之公共場所，竟共同
    意圖供行使之用而攜帶兇器，基於公然聚眾施強暴脅迫及傷
    害人之身體之犯意聯絡，由李冠賢駕駛車號000-0000號自用
    小客車（下稱甲車）搭載蔡德賢，林廷韋駕駛車牌號碼0000
    -00號自用小客車（下稱乙車）搭載陳韋心、廖明維、劉建
    良，共同於上開時間抵達上開地點，王養文亦偕同友人吳霈
    豪於上開時間抵達上開地點。雙方在談判過程中一言不合，
    蔡德賢一行遂分持客觀上足以對人之身體安全構成威脅、具
    危險性而可供作兇器使用如附表一所示之物，共同圍毆王養
    文，使王養文受有背部多處擦挫傷及瘀傷、左側臀部撕裂傷
    約2公分、雙上肢多處擦挫傷及瘀傷等傷害。嗣因路人報警
    處理，經警通知蔡德賢一行到案說明，並扣得蔡德賢所有如
    附表一所示之物，而查悉上情。
附表一：
編號 物品 在兇器照片（見110年度偵字第28935號卷第76頁）中由上算起之位置 持有人 1 金屬棒球棒 第1支 劉建良 2 木質棒球棒 第2支 蔡德賢 3 西瓜刀 第3支 李冠賢 4 西瓜刀 第4支 李冠賢（置於甲車上） 5 木棍 第5支 林廷韋 6 木棍 第6支 廖明維 7 高爾夫球桿 第7支 陳韋心 
肆、本院的判斷：
一、論罪說明：
　㈠依照原審認定的犯罪事實，被告廖明維、劉建良均明知案發
    地點係不特定人或多數人得使用之公共場所，竟與同案被告
    蔡德賢、李冠賢、林廷韋、陳韋心分持如附表一所示兇器，
    共同對告訴人下手實施強暴行為，造成見聞之公眾或他人恐
    懼不安，且目的在攻擊告訴人之身體，自與刑法第150條所
    定「在公共場所聚集三人以上」、「意圖供行使之用而攜帶
    兇器」之構成要件相符。是核被告廖明維、劉建良所為，均
    係犯刑法第150條第1項後段、第2項第1款之意圖供行使之用
    而攜帶兇器在公共場所聚集三人以上下手實施強暴罪、第27
    7條第1項之傷害罪。
　㈡被告廖明維、劉建良與同案被告李冠賢、林廷韋、陳韋心間
    ，就上開意圖供行使之用而攜帶兇器在公共場所聚集三人以
    上下手實施強暴、傷害犯行，參與犯罪之程度相同，具有犯
    意聯絡及行為分擔，應依刑法第28條規定論以共同正犯。
　㈢被告廖明維、劉建良所犯前揭2罪，屬一行為觸犯數罪名之想
    像競合關係，皆應依刑法第55條前段規定，從一重之意圖供
    行使之用而攜帶兇器在公共場所聚集三人以上下手實施強暴
    罪處斷。
　㈣按意圖供行使之用而攜帶兇器或其他危險物品犯刑法第150條
    第1項之罪者，得加重其刑至二分之一，刑法第150條第2項
    第1款定有明文。考量刑法第150條之立法理由略以：不論在
    何處、以何種聯絡方式（包括社群通訊軟體）聚集，係在遠
    端或當場為之，均為本條之聚集行為，且包括自動與被動聚
    集之情形，亦不論是否係事前約定或臨時起意者均屬之。三
    人以上在公共場所或公眾得出入之場所實施強暴脅迫，已造
    成公眾或他人之危害、恐懼不安，就人民安寧之影響及對公
    共秩序有顯著危害；慮及行為人意圖供行使之用而攜帶兇器
    或者易燃性、腐蝕性液體，抑或於車輛往來之道路上追逐，
    對往來公眾所造成之生命身體健康等危險大增，破壞公共秩
    序之危險程度升高，而有加重處罰之必要。本案被告廖明維
    、劉建良與同案被告蔡德賢、李冠賢、林廷韋、陳韋心各持
    如附表一所示兇器，共同毆打告訴人，致告訴人受有前開暴
    行、傷害，手段殘暴，嚴重危害公共安寧秩序，而有加重其
    刑之必要，爰對被告廖明維、劉建良均依上開規定加重其刑
    。被告廖明維之辯護人請求不依刑法第150條第2項第1款加
    重刑度，並非可採。
　㈤次按量刑固屬法院自由裁量之職權，然仍應受比例、罪刑相
    當原則等法則之拘束，並非可恣意為之，致礙及公平正義之
    維護，必須兼顧一般預防之普遍適應性與具體個案特別預防
    之妥當性，始稱相當。刑法第59條之酌量減輕其刑，必須犯
    罪另有特殊之原因與環境等等，在客觀上足以引起一般同情
    ，認為即予宣告法定低度刑期尤嫌過重者，始有其適用；至
    於犯罪之動機、犯罪之手段或犯罪後之態度等情狀，僅可為
    法定刑內從輕科刑之標準，不得據為酌量減輕之理由（最高
    法院51年台上字第899號、77年度台上字第4382號裁判意旨
    可參）。本院考量被告廖明維所犯意圖供行使之用而攜帶兇
    器在公共場所聚集三人以上下手實施強暴罪，破壞公共秩序
    安寧，為社會帶來暴戾不良風氣，致安居樂業之百姓惶悚不
    安，此等犯行在客觀上實難引起一般人之同情；復觀本案犯
    罪情節，被告廖明維持棍毆打告訴人致傷，聚眾人數多達6
    人，對於社會秩序危害非輕，而其並無犯罪時有何難以防免
    、不得不然或特別值得憫恕之特殊原因與環境。雖被告廖明
    維坦承犯行，已與告訴人成立調解，惟此犯後態度至多係在
    法定刑度內從輕量刑之因子，審酌刑法第150條第1項後段、
    第2項第1款所定刑度，係為達防止聚眾攜械暴力犯罪，以保
    障人民安寧、公共秩序之目的，則依被告廖明維之犯罪情狀
    觀之，難謂其有情輕法重或刑罰過苛情形，故被告廖明維尚
    無依刑法第59條酌減其刑之餘地，其此部分上訴所陳亦無足
    採。
二、維持原判決之理由：
　㈠原審法院審理結果，認被告廖明維、劉建良犯行事證明確，
    乃審酌被告廖明維、劉建良犯罪之動機、目的、手段、參與
    程度，行為所造成之損害，並考量被告2人犯後均坦承犯行
    ，且被告廖明維業於原審辯論終結後與告訴人成立調解，並
    獲告訴人就非告訴乃論之罪部分不予追究刑事責任且就傷害
    罪部分具狀撤回告訴（依法不生撤回告訴之效力，但仍作為
    量刑之依據，見卷附司法事務官訊問筆錄、告訴人聲請撤回
    告訴狀），惟被告劉建良未與告訴人成立和解，兼衡被告廖
    明維前科素行，被告劉建良未曾因案經論罪科刑之素行（見
    卷附臺灣高等法院被告前案紀錄表），被告2人於審理程序
    中分別自陳如附表二所示之智識程度、從事工作、家庭狀況
    、經濟狀況等一切情狀，分別量處被告廖明維有期徒刑9月
    、被告劉建良有期徒刑10月，且為相關沒收的說明。本院依
    照原審認定的犯罪事實審理結果，認為原審判決適用法律正
    確，且已經依照刑法第57條規定，考量前述各項事由，量刑
    並無不當。
　㈡被告廖明維、劉建良固上訴請求從輕量刑。惟按刑之量定，
    為求個案裁判之妥當性，法律賦予法院裁量之權，量刑輕重
    ，屬為裁判之法院得依職權自由裁量之事項，苟其量刑已以
    行為人之責任為基礎，並斟酌刑法第57條各款所列情狀，在
    法定刑度內，酌量科刑，如無偏執一端，致明顯失出失入情
    形，上級審法院即不得單就量刑部分遽指為不當或違法。本
    案原判決關於科刑部分，業已具體斟酌刑法第57條之各款情
    狀，而就被告廖明維、劉建良所犯各量處上開有期徒刑，並
    未逾法定刑度，亦未違反比例原則、罪刑相當原則，其量刑
    核無不當或違誤，且無輕重失衡情形，核屬妥適，自不能任
    意指摘為違法。其等上訴請求從輕量刑，無從准許。綜上所
    述，被告廖明維、劉建良提起上訴為無理由，應予駁回。
　㈢緩刑問題：　
　⒈被告廖明維部分：　
　　被告廖明維雖上訴請求為緩刑諭知，但按緩刑之宣告，應具
    備刑法第74條第1項所定條件，而被告廖明維前於本案案發
    前涉犯參與犯罪組織、三人以上共同詐欺取財未遂等案件，
    經臺灣花蓮地方法院以110年度訴字第107、123號判決判處
    應執行有期徒刑1年8月，現上訴於臺灣高等法院花蓮分院審
    理中，有臺灣高等法院被告前案紀錄表在卷可稽，則被告廖
    明維縱事後坦承犯行，已與告訴人達成調解，且據其所陳需
    照顧母親及祖母，然被告廖明維並不合於緩刑之要件，其請
    求給予緩刑宣告，於法無據，原審未為緩刑之宣告，核無不
    當。
　⒉被告劉建良部分：　
    本院審酌被告劉建良未曾因故意犯罪而受有期徒刑以上刑之
    宣告，此有臺灣高等法院被告前案紀錄表存卷足憑，此次因
    一時失慮而罹刑章，然案發後承認犯行，且於原審判決後與
    告訴人成立和解，並經告訴人表明不予追究刑事責任且同意
    給予緩刑宣告，有卷附和解書得參（見本院卷第47頁），堪
    信被告劉建良經此教訓，應知所警惕，當無再犯之虞。本院
    斟酌上情，認被告劉建良所受本案刑之宣告，以暫不執行為
    適當，爰依刑法第74條第1項第1款規定，併予宣告緩刑4年
    ，以勵自新。
據上論斷，應依刑事訴訟法第368條，刑法第74條第1項，判決如
主文。
本案經檢察官鐘祖聲提起公訴，檢察官張慧瓊到庭執行職務。
中    華    民    國    111   年    8     月    18    日
           刑事第五庭　 審判長法　官　鄭　永　玉
　　　　　　　　　　　　　　　法　官　許　文　碩
　　　　　　　　　　　　　　　法　官　周　莉　菁
以上正本證明與原本無異。
如不服本判決應於收受送達後20日內向本院提出上訴書狀，其未
敘述上訴之理由者，並得於提起上訴後20日內向本院補提理由書
（均須按他造當事人之人數附繕本）「切勿逕送上級法院」。因
疫情而遲誤不變期間，得向法院聲請回復原狀。
                              書記官  王  朔  姿 
　　　　　　　　　　　　　　　
中　　華　　民　　國　　111 　年　　8 　　月　　18　　日


附表二（時間均為民國紀元；幣別均為新臺幣）：
編號 被告 智識程度、從事工作、家庭狀況、經濟狀況 1 蔡德賢 高中肄業，現任建築工人，月收入3萬至3萬8000元，與外祖母同住，需扶養外祖母，經濟狀況勉持。 2 李冠賢 高中畢業，現任便當店外送員，月收入2萬5000元，與父、母同住，需扶養父、母，經濟狀況勉持。 3 林廷韋 國中畢業，服常備兵役至111年1月13日退伍，服役月收入6000多元，與父、母同住，需扶養父，經濟狀況勉持。 4 陳韋心 國中畢業，服常備兵役至111年1月14日退伍，服役月收入6000多元，與父、母同住，需扶養父、母，經濟狀況勉持。 5 廖明維 高中畢業，現任建築工人，月收入2萬3000元，與母、祖母同住，需扶養母，經濟狀況勉持。 6 劉建良 高中畢業，現任建築工人，月收入2萬5000元，與祖父、祖母同住，需扶養祖父、祖母，經濟狀況勉持。